最高法院刑事判決　　　　　　九十四年度台上字第六五一四號
　　上　訴　人　乙○○
　　　　　　　　甲○○
　　　　　　　　　　　　（另案在台灣台南監獄執行中）
　　　　　　　　丙○○
上列上訴人等因違反毒品危害防制條例案件，不服台灣高等法院
台南分院中華民國九十四年七月二十五日第二審更審判決（九十
三年度重上更(一)字第五四０號，起訴案號：台灣台南地方法院檢
察署八十九年度偵字第六九六四號），提起上訴，本院判決如下
：
    主  文
原判決撤銷，發回台灣高等法院台南分院。
    理  由
本件原判決認定：上訴人丙○○前受有期徒刑之執行完畢未滿五
年，仍未悔改。又於民國八十九年一、二月間，得知已成年綽號
「阿龍」之朱清源有第二級毒品安非他命一批欲出售，二人乃基
於意圖營利之犯意聯絡，約定由丙○○負責尋找買主，若交易成
功，則由朱清源給付每公斤新台幣（下同）一萬元之利潤。適於
八十九年四、五月間，警方依台灣台南地方法院檢察署檢察官之
指揮，由警方佯裝買主，向上訴人甲○○表示欲購買安非他命，
甲○○於八十九年六月五日透過上訴人乙○○之聯絡，確知丙○
○有安非他命來源，並答應事成給甲○○、乙○○利潤後，乙○
○乃基於幫助丙○○、「阿龍」販賣安非他命之犯意，先於八十
九年六月七日，由甲○○與佯裝買主之警方在台南市太白居飯店
碰面，約定以總價八百萬元左右購買安非他命，再於同年月八日
，丙○○、乙○○、甲○○在高雄市○○○路四六六號慈香庭西
餐廳確定買主帶有八百萬元現金後，丙○○即依「阿龍」之指示
，要求買主提供車號Ｐ四－四一一七號箱型車交由丙○○開至高
雄市○○○路附近交予「阿龍」，俟「阿龍」將安非他命放置車
上，並停在高雄市民生醫院前，再聯絡丙○○與甲○○前往該處
取車，並由甲○○駕駛前開箱型車，丙○○尾隨在後，共同將安
非他命運回高雄市○○○路大高雄加油站前停放，嗣經丙○○、
甲○○帶同佯裝買主之警方至加油站拿取安非他命時，為警查獲
，並扣得安非他命二十七大包（淨重二六九五二點四０公克，驗
餘淨重二六九四四點二九公克）等情。因而撤銷第一審關於乙○
○、甲○○部分之科刑判決，改判論上訴人乙○○以幫助販賣第
二級毒品，未遂罪，處有期徒刑參年；上訴人甲○○以共同運輸
第二級毒品罪，處有期徒刑捌年；並維持第一審關於論上訴人丙
○○以共同運輸第二級毒品，累犯罪，處有期徒刑拾年部分之判
決，駁回上訴人丙○○該部分在第二審之上訴，固非無見。
惟按：（一）、按行為後法律有變更者，適用裁判時之法律，刑
法第二條第一項前段定有明文。又毒品危害防制條例已於上訴人
等三人行為後之九十二年七月九日全文修正公布，並於九十三年
一月九日施行。該條例第四條關於製造、運輸、販賣第二級毒品
之處罰，犯罪構成要件及法定刑，修正前後之規定均相同，依刑
法第二條第一項前段之規定自應適用修正後即裁判時之法律論處
。原審於九十四年七月二十五日判決時，就上訴人丙○○部分，
維持第一審判決，逕依修正前之同條例第四條第二項論科，自屬
無可維持；復就上訴人乙○○、甲○○部分疏未併為說明究竟係
適用上訴人等三人行為時或裁判時之毒品危害防制條例相關規定
論擬之理由，亦有判決理由不備之違誤。（二）毒品危害防制條
例第十九條第一項規定：「犯第四條至第九條、第十二條、第十
三條或第十四條第一項、第二項之罪者，其供犯罪所用或因犯罪
所得之財物，均沒收之，如全部或一部不能沒收時，追徵其價額
或以其財產抵償之」。此係採義務沒收主義，凡供販賣毒品所用
或因犯罪所得之財物，均應宣告沒收，不能沒收時，追徵其價額
或以其財產抵償之，法院無審酌之餘地。原判決事實既認定上訴
人甲○○及丙○○二人係共犯運輸毒品罪，又扣案之結晶二十七
包，經送內政部警政署刑事警察局鑑定結果，均係甲基安非他命
，亦有八十九年六月二十日刑鑑字第七五０六五號鑑驗通知書一
紙在卷可稽（見偵查卷第四十八頁），果原判決之認定及前開鑑
定無誤，本件扣案之安非他命既尚有其外包裝，而該外包裝既有
防止毒品裸露、逸出及潮濕之功用，並便於攜帶，自係供販賣乃
運輸毒品所用之物。乃原判決未依上開規定為沒收之諭知，難謂
於法無違。再依卷內資料，上訴人等三人於警詢時均供稱：扣案
之行動電話三支（見偵查卷第五十頁扣押物品清單，門號各為：
0000000000、0000000000、000000
0000號），分別係伊等持以作為聯絡本件安非他命買賣之用
等語（見警卷第二頁、第四頁反面、第八頁反面），如果無訛，
則各該行動電話亦應係供販賣毒品所用之物，原判決未說明有何
無須沒收之理由，而未依法宣告沒收，自難謂於法無違，本院前
次發回意旨已詳細指明，原判決仍恝置不理，未予說明有何無須
沒收之理由，其瑕疵依然存在，自屬無可維持。上訴意旨雖未指
摘及此，惟此為本院得依職權調查之事項，應認原判決仍有撤銷
發回之原因。又原判決雖據上訴人丙○○於警詢之供述（見偵查
卷第三十三頁背面），認定綽號「阿龍」即成年人朱清源（原判
決第二頁第四行），惟朱清源已據台灣台南地方法院檢察署以八
十九年度偵字第一二三六五號不起訴處分確定（見原審卷(一)第一
八八至一八九頁），則「阿龍」是否即朱清源，即應究明，案經
發回，宜併注意及之。
據上論結，應依刑事訴訟法第三百九十七條、第四百零一條，判
決如主文。
中　　華　　民　　國　九十四　年   十一 　月   十八　 日
                      最高法院刑事第七庭
                          審判長法官  林　增　福
                                法官  邵　燕　玲
                                法官  張　清　埤
                                法官  陳　世　雄
                                法官  陳　朱　貴
      本件正本證明與原本無異
                                      書  記  官
中　　華　　民　　國　九十四　年　十一　　月　二十四　日
                                                  Ｍ
